【裁判字號】    98,上易,2503
【裁判日期】    981009
【裁判案由】    背信等
【裁判全文】
臺灣高等法院刑事判決                98年度上易字第2503號
上  訴  人
即  自訴人  甲○○
被      告  乙○○  臺灣士林地方法院法官
            丙○○  臺灣士林地方法院書記官
上列自訴人因自訴被告背信等案件，不服臺灣士林地方法院98年
度審自字第19號，中華民國98年9 月9 日第一審判決，提起上訴
，本院判決如下：
    主  文
上訴駁回。
    理  由
一、按自訴之提起，應委任律師行之；自訴人未委任代理人，法
    院應定期間以裁定命其委任代理人，逾期仍不委任者，應諭
    知不受理之判決，刑事訴訟法第319 條第2 項、第329 條第
    2 項分別定有明文。又不受理之判決，得不經言詞辯論為之
    ，且為自訴程序所準用；對於原審諭知不受理之判決上訴，
    第二審法院認其為無理由而駁回上訴，得不經言詞辯論為之
    ，刑事訴訟法第343 條、第307 條及第372 條亦有明定。
三、自訴人甲○○提起本件自訴，未委任律師為訴訟代理人，經
    原審於民國98年8 月13日裁定命自訴人兵於收到裁定書後五
    日內補正，該裁定於同年月21日以寄存送達方式送達至自訴
    人之實際住所地，此有送達證書一紙附卷可稽（見原審卷第
    15頁），依刑事訴訟法第62條關於送達文書準用民事訴訟法
    第138 條之規定，對自訴人發生該裁定送達效力之時間為寄
    存送達之日起經過十日，詎自訴人迄今仍未補正，僅以書狀
    表明依民事訴訟法（誤載為民法）第68條之規定指定委任臺
    灣士林地方法院檢察官鄭嘉欣、書記官孫婉娟為自訴代理人
    ，揆諸前開規定，本件自訴之起訴程序顯然不合規定，原審
    不經言詞辯論而諭知自訴不受理之判決，核無違誤。自訴人
    不服原判決，於98年9 月17日提起上訴，上訴意旨泛稱：(一)
    按刑事犯罪嫌疑人，應由被告選任辯護人或訴訟輔導人，並
    造具委託書向對造自訴知會。(二)刑事犯罪人之特別身分應特
    別身分加重法予以處罰。並得依法認證有無違憲，或非法連
    署危害地方。(三)按憲法第7 條無論任何人、階級在法律尚一
    律平等，憲法第16條人民之訴訟權有不法侵害時，得依法監
    察或監督，憲法第22條人民其他自由及權利均受憲法保障，
    憲法第24條具公務員身分者侵害他人權益，應負民事賠償及
    刑事責任，並依法懲戒等語。
三、按刑事訴法第319 條第2 項採強制委任律師為代理人之自訴
    制度，主要目的亦係在保護被害人權益，因本法（刑事訴訟
    法）第161 條、第163 條等條文修正施行後，刑事訴訟改以
    「改良式當事人進行主義」為原則，在強調自訴人舉證責任
    之同時，若任由無相當法律知識之被害人自行提起自訴，無
    法為適當之陳述，極易敗訴，是立於平等及保障人權之出發
    點，自訴採強制律師代理制度，自有其意義，此觀之該條92
    年2 月6 日修正之立法理由自明，且該條之修正旨在合理利
    用訴訟程序，以增進公共利益，尚未逾越立法裁量範圍，與
    憲法第7 條、第16條、第22條、第24條並無牴觸。另上訴意
    旨復稱：按刑事犯罪嫌疑人，應由被告選任辯護人或訴訟輔
    導人，並造具委託書向對造自訴知會乙節，然查有關被告選
    任辯護人、輔佐人及代理人之規定，刑事訴訟法第一編第四
    章第27條至36條定有明文，惟並無需造具委託書向對造知會
    之規定，上訴人容有誤會。末查，刑法第四章瀆職罪及其他
    特別刑法，對於具有公務員身分者觸犯刑事刑罰固有加重處
    罰規定，惟須以犯罪成立為前提，本件自訴人對被告乙○○
    、丙○○提起自訴，因未委任律師為之，不合法定程序，原
    審命補正後仍未補正，經原審判決自訴不受理，並未認定被
    告二人有何觸犯刑罰法律行為，自無因其身分加重處罰之適
    用。又法官係依據法律獨立審判，憲法第80條定有明文，故
    依法公布施行之法律，法官應以其為審判之依據，不得認定
    法律為違憲而逕行拒絕適用，雖法官於審理案件時，對於應
    適用之法律，依其合理之確信，認為有牴觸憲法之疑義者，
    得許其先行聲請大法官解釋，但無自行審查違憲與否之餘地
    ，併此敘明。從而，本件上訴為無理由，自應予以駁回，並
    依法不經言詞辯論為之。
據上論斷，應依刑事訴訟法第368 條、第372 條，判決如主文。
中    華    民    國    98    年    10    月    9     日
                  刑事第四庭  審判長法  官  陳筱珮
                                    法  官  陳玉雲
                                    法  官  邱滋杉
以上正本證明與原本無異。
不得上訴。
                                    書記官  劉貞達
中    華    民    國    98    年    10    月    9     日


司法院資訊處製作；財團法人民間司法改革基金會備份。
